【裁判字號】    90,易,74
【裁判日期】    900330
【裁判案由】    竊盜
【裁判全文】
臺灣花蓮地方法院刑事判決                              九十年度易字第七四號
    公  訴  人  臺灣花蓮地方法院檢察署檢察官
    被      告  乙○○
右列被告因竊盜案件，經檢察官提起公訴（八十九年度偵字第三六○五號），本院判
決如左：
    主  文
乙○○共同攜帶兇器，毀壞門扇竊盜，處有期徒刑陸月，如易科罰金，以佰元折算
壹日。扣案螺絲起子壹把（置於卷附照片咖啡色袋內）沒收。
    事  實
一、乙○○與丙○○（另案由本院審理中）基於意圖為自己不法所有之犯意聯絡，於
    民國八十九年十月十五日凌晨一時許，侵入花蓮縣吉安鄉仁和村海濱一○一號夜
    間無人居住之聯統營造廠（侵入住宅部分未據告訴），推由丙○○持其所有客觀
    上對人之生命、身體構成威脅，具危險性而足供兇器使用之螺絲起子一把，撬開
    控制室門扇，竊取鋁門窗六個、鋁門三個及電纜線約五百公克，得手後，兩人共
    同以乙○○所駕駛之車號Ｕ七─七九三一號自用小貨車，將前揭竊得物品載往花
    蓮市國福大橋下，售予不知情之舊貨收購業者，所得新台幣（下同）一千二百元
    ，由二人朋分花用殆盡。嗣於八十九年十月二十七日下午三時許，兩人再度前往
    上開聯統營造廠預備行竊之際，為該工廠人員甲○○發現並報警處理，而於翌（
    二十八）日為警循線查獲上情，並扣得前揭丙○○所有用以供二人行竊所用之螺
    絲起子一支（置於卷附照片咖啡色袋內）。
二、案經花蓮縣警察局吉安分局報請臺灣花蓮地方法院檢察署檢察官偵查起訴。
    理  由
一、訊據被告乙○○矢口否認有何竊盜犯行，辯稱：伊僅係受友人丙○○之託，駕車
    為丙○○載運物品，伊不知丙○○有帶螺絲起子去偷東西，亦未參與竊盜行為云
    云。惟查，被告確於案發當日凌晨一時許駕車載丙○○前往聯統營造廠竊取如事
    實欄所載之物，且當時丙○○有攜帶螺絲起子一支，並曾告知被告該支螺絲起子
    係用來撬開門與鬆開螺絲釘，二人事前約好所得平分，而事後被告亦確分得新台
    幣六百元等情，迭據證人即共犯丙○○於警訊、偵查及本院審理時證述綦詳，而
    被告並不諱言其與證人丙○○間並無過節及財務糾紛，衡情，證人丙○○應無挾
    怨攀誣、設詞構陷可能，其所為證詞原有其可採之處；況質之被告乙○○於本院
    審理時亦自承：「我有懷疑他東西，但因為朋友立場沒有去問他。當時有想過他
    是在偷東西，但心想都已答應他幫他載貨物，就只好幫忙。」、「（既已懷疑他
    偷東西，何以還收受該六百元？）人都會有貪念。」等語，足徵證人丙○○前揭
    所述情節，並非杜撰虛詞。再依被告所供：「當時工廠處很暗，沒有燈，我不知
    道控制室在那裡，只有一個角落有燈，燈光不強，離控制室有五十公尺。證人沒
    有帶手電筒過去。」等語，則以案發現場缺乏充份照明設備之狀況，苟證人丙○
    ○確已獲得友人首肯去案發現場搬運物品販售，大可堂而皇之攜手電筒前往搬運
    物品，當無利用深夜至陌生環境，甘冒失足墜落風險，摸黑搬貨之理，益徵被告
    對與證人丙○○共同行竊乙事，應知之甚詳，其前揭所辯，要屬事後卸責之詞，
    委無足採。綜上所述，本件事證已臻明確，被告犯行洵堪認定，應予依法論科。
二、按刑法第三百二十一條第一項第三款之攜帶兇器竊盜罪，係以行為人攜帶兇器竊
    盜為其加重條件，此所謂兇器，其種類並無限制，凡客觀上足對人之生命、身體
    、安全構成威脅，具有危險性之兇器均屬之，且祇須行竊時攜帶此種具有危險性
    之兇器為已足，並不以攜帶之初有行兇之意圖為必要。螺絲起子為足以殺傷人生
    命、身體之器械，顯為具有危險性之兇器。最高法院著有七十九年台上字第五二
    五三號判例可資參照。故本件被告乙○○夥同共犯丙○○竊盜，並推由丙○○攜
    客觀上足以殺傷人生命、身體之螺絲起子撬開門扇行竊之行為，核其所為，係犯
    刑法第三百二十一條第一項第二款、第三款之加重竊盜罪。公訴人認係犯同法第
    三百二十條第一項之普通竊盜罪，容有誤會，所引論罪法條應予變更。被告與共
    犯丙○○間，就前述竊盜犯行，有犯意之聯絡及行為之分擔，為共同正犯。爰審
    酌被告尚無前科，素行堪稱良好，其犯罪目的、動機及手段尚屬單純，因一時萌
    生貪念，致罹本件，所生危害尚非至鉅及其犯後態度等一切情狀，量處如主文所
    示之刑，並諭知易科罰金之折算標準，以示懲儆。第查（一）按行為後法律有變
    更者，適用裁判時之法律；但裁判前之法律有利於行為人者，適用最有利於行為
    人之法律，刑法第二條第一項定有明文。且如易服勞役、易科罰金等法令之變更
    ，亦有刑法第二條第一項規定之適用（最高法院二十四年七月刑庭總會決議、最
    高法院二十九年度上字第五二五號判例參照）。（二）經查，刑法第四十一條業
    於九十年一月四日修正，同年一月十日經總統公布實施，該條修正為：「犯最重
    本刑為五年以下有期徒刑之罪，而受六月以下有期徒刑或拘役之宣告，因身體、
    教育、職業、家庭之關係或因其他正當事由，執行顯有困難者，得以一元以上三
    元以下折算一日，易科罰金。但確因不執行所宣告之刑，難收矯正之效或難以維
    持法秩序者，不在此限。」「併合處罰之數罪，均有前項情形，其應執行之刑逾
    六月者，亦同」；較諸修正前刑法第四十一條規定：「犯最重本刑為三年以下有
    期徒刑以下之刑之罪，而受六月以下有期徒刑或拘役之宣告，因身體、教育、職
    業或家庭之關係，執行顯有困難者，得以一元以上三元以下折算一日，易科罰金
    」，就易科罰金部分，以新法對行為人較為有利，是依據前開說明，本案自應適
    用修正後之刑法第四十一條第一項前段規定，對被告諭知易科罰金之折算標準，
    附此敘明。又扣案之螺絲起子一支（置於卷附照片咖啡色袋內），係共犯丙○○
    所有供其與被告共同犯罪所用之物，業據其於警訊及本院審理時證陳明確，應依
    刑法第三十八條第一項第二款，宣告沒收。
據上論斷，應依刑事訴訟法第二百九十九條第一項前段、第三百條，刑法第二條第一
項前段、第二十八條、第三百二十一條第一項第二款、第三款、修正後第四十一條第
一項前段、第三十八條第一項第二款，罰金罰鍰提高標準條例第二條，判決如主文。
本案經檢察官李子春到庭執行職務
中      華      民      國     九十     年      三      月     三十     日
                               臺灣花蓮地方法院刑事庭
                                   法  官  陳  世  博
右正本證明與原本無異。
如不服本判決，應於判決送達後十日內向本院提出上訴狀( 應附繕本 )，上訴於
臺灣高等法院。
                                   法院書記官
中      華      民      國     九十     年      四      月      六      日
附錄本判決論罪之法律條文：
刑法第三百二十一條第一項第二款、第三款：
犯竊盜罪而有左列情形之一者，處六月以上五年以下有期徒刑：
一、於夜間侵入住宅或有人居住之建築物、船艦或隱匿其內而犯之者。
二、毀越門扇、牆垣或其他安全設備而犯之者。
三、攜帶兇器而犯之者。
四、結夥三人以上而犯之者。
五、乘火災、水災或其他災害之際而犯之者。
六、在車站或埠頭而犯之者。
前項之未遂犯罰之。


司法院資訊處製作；財團法人民間司法改革基金會備份。
